【裁判字號】    95,交抗,548
【裁判日期】    950712
【裁判案由】    違反道路交通管理處罰條例
【裁判全文】
臺灣高等法院交通事件裁定             95年度交抗字第548號
抗  告  人
即受處分人  甲○○
上列抗告人因違反道路交通管理處罰條例案件，不服臺灣士林地
方法院95年度交聲字第284號，中華民國95年5月23日裁定，提起
抗告，本院裁定如下：
    主  文
抗告駁回。
    理  由
一、按汽車駕駛人，爭道行駛有不按遵行之方向行駛者，處新臺
    幣（下同）600元以上1,800元以下罰鍰，道路交通管理處罰
    條例第45條第1項第1款定有明文。又汽車駕駛人，駕駛汽車
    有違反本條例之行為，經交通勤務警察制止時，拒絕停車接
    受稽查而逃逸者，處3,000元以上6,000元以下罰鍰，同條例
    第60條第1項亦有明定。汽車駕駛人有違反道路交通管理處
    罰條例第45條、第60條情形者，除依原條款處罰鍰外，並應
    各記違規點數1點，同條例第63條第1項第1款規定甚明。
二、原處分意旨以：抗告人即受處分人甲○○所有之車牌號碼LN
    5-002號重型機車，於民國94年12月29日上午11時11分許，
    在臺北市○○○路○段333號巷口，因「逆向行駛」、「攔檢
    不停」之違規，經臺北市政府警察局大安分局執勤員警高志
    文逕行舉發。嗣受處分人於應到案日期前申訴，經原處分機
    關調查後仍認受處分人有上揭違規行為，於95年3月16日以
    北市裁三字第裁22-AEB607394號違反道路交通管理事件裁決
    書，依道路交通管理處罰條例第45條第1項第1款、第60條第
    1 項、第63條第1項第1款規定，裁處罰鍰新臺幣3,900元整
    ，並記違規點數2點。
三、抗告意旨略以：如受處分人有「逆向右轉」之違規理應受罰
    ，但受處分人並未看見員警，亦未聽到哨音，故受處分人並
    無「拒絕停車稽查而逃逸」之違規行為云云。
四、經查：
（一）受處分人甲○○上揭違規事實之地點，係臺北市○○○路
      ○段333號巷口，雖僅經舉發人於臺北市政府警察局舉發違
      反交通管理事件通知單上簡略記載「羅三段333巷口」，
      惟仍足以特定異議人違規地點。況臺北市政府警察局大安
      分局95年2月20日北市警安分交字第09530403000號函（見
      原審卷第11至12頁）亦已明載受處分人違規地點，嗣並送
      達受處分人，對照臺北市政府警察局舉發違反道路交通管
      理事件北市警交大第AEB607394號通知單（見原審卷第15
      頁）上記載，受處分人當可悉違規地點為羅斯福路3段333
      號巷口，亦不致影響受處分人程序上之防禦權利。
（二）受處分人於上揭時、地「逆向右轉」、「拒絕停車稽查而
      逃逸」之違規行為事實，業據證人即開單告發受處分人之
      員警高志文於原審以具結擔保其供述之真實性並在負擔偽
      證罪之心理處罰狀態下證稱：「（（提示舉發單）當天是
      你舉發？）是我舉發沒錯」「當時有1部機車從羅斯福路3
      段333巷口逆向出來，我與另外一位同事正好在羅斯福路3
      段333巷口執勤，我就揮手並鳴哨要攔停機車，結果該機
      車不理會我的指揮，他就加速離去」「（333巷是否只進
      不出？）是」「（當時機車的車號是否記得？）忘記，因
      為當時的視線良好，且他的時速還不是很快，所以號牌我
      看得很清楚，應該不會記錯」「（車牌號碼LN5-002是否
      會看錯？）不會我很仔細看」「（當天有無穿警察制服？
      ）有」「（你攔停時，有無可能異議人無看到？）我的位
      置很明顯，動作很明確，異議人應該不致於沒有看到」「
      （最近距離多遠？）約2公尺」「（你攔停時，異議人有
      無刻意閃避，或是加速或其他異常行駛行為？）他只有稍
      稍加速而已，沒有其他異常行為，也沒有特別閃我，他右
      轉出來是行駛羅斯福路第二車道，是由外而內算」「（與
      異議人有無仇怨？）無」「（你的視力有無問題？）視力
      很好，我沒有近視」（見原審卷第21至24頁）等語明確，
      並有臺北市政府警察局舉發違反道路交通管理事件北市警
      交大第AEB607394號通知單（見原審卷第15頁）、臺北市
      政府警察局大安分局95年2月20日北市警安分交字第09530
      403000號函（見原審卷第11至12頁）、臺北市交通事件裁
      決所95年2月22日北市裁三字第09530983300號函（見原審
      卷第9至10頁）在卷可稽，可知受處分人當時確有上開之
      違規情形。且受處分人於舉發違反道路交通管理事件通知
      單上「車牌號碼」、「車輛種類」、「車主地址」欄分別
      記載「LN5-002」、「重機（黑）」、「經電腦查詢車型
      顏色同」等情，復於庭訊時陳明當時其係依所見聞情事依
      實記載（見原審卷第22頁），嗣再以電腦查詢確認，且陳
      明當時為中午時分，視線良好，其視力又無問題，且仔細
      看受處分人車牌，與受處分人最近之距離約2公尺而已。
      而證人高志文為執行交通勤務之公務員，對於記明車輛牌
      照號碼、車型等可資辨明之資料，為其業務內之事項，其
      觀察程度自較一般人更為專注，而當時又僅有受處分人一
      部車有違規之行為，應無誤認之可能。再參以證人高志文
      與受處分人素不相識，並無宿怨，自應無甘冒自身觸犯偽
      證罪之風險而設詞誣攀受處分人之理，故證人即警員高志
      文之證言，應為平允可信。至受處分人辯稱：其未看見員
      警，亦未聽到哨音云云，然就證人高志文目擊異議人違規
      行為當時與受處分人所處之相對位置，案發時證人高志文
      其係站在羅斯福路上（詳如證人庭提手繪簡圖，見原審卷
      第26頁），目睹受處分人違規逆向自羅斯福路333巷口駛
      出右轉羅斯福路，證人高志文欲將受處分人攔停時，距離
      受處分人僅約2公尺，證人高志文當時不僅穿著制服，採
      取之攔停動作包括吹哨、揮手，則以該等位置，受處分人
      當可清楚見聞證人攔停之動作及其哨音，是受處分人所辯
      ，不足採信。
（三）再汽車駕駛人之行為有不服指揮稽查而逃逸之情形，當場
      不能或不宜攔截製單舉發者，得對汽車所有人逕行舉發處
      罰。前開逕行舉發，應記明車輛牌照號碼、車型等可資辨
      明之資料，查明汽車所有人姓名或名稱、住址後，製單舉
      發處罰，道路交通管理處罰條例第7條之2第1項第4款、第
      2項定有明文。衡其立法意旨，係立法者考量舉發違反道
      路交通管理處罰條例行為事件之性質，藉列舉規定限定得
      採逕行舉發方式之情形，以避免濫為逕行舉發，規避當場
      製單舉發，致事後舉證之困難及爭議。本案逕行舉發過程
      ，尚與前引道路交通管理處罰條例第7條之2第1項第4款、
      第2項並無違背，不能以本件係採「逕行舉發」方式即為
      有利受處分人之認定，附此敘明。
五、原審法院因而認受處分人確有駕駛前開重型機車在上揭時地
    「逆向右轉」、「拒絕停車稽查而逃逸」之違規行為，原處
    分機關依前揭規定，裁處受處分人罰鍰3,900元，併予以記
    違規點數2點，核無違誤，因而駁回受處分人異議之聲明，
    經核並無不合。受處分人所提抗告為無理由，應予駁回。
據上論結，應依道路交通管理處罰條例第89條、道路交通案件處
理辦法第26條、刑事訴訟法第412條，裁定如主文。
中    華    民    國    95    年    7     月    12    日
                  刑事第二庭審判長法  官  蔡國在
                                  法  官  江振義
                                  法  官  王詠寰
以上正本證明與原本無異。
不得再抗告。
                                  書記官  駱麗君
中    華    民    國    95    年    7     月    12    日


司法院資訊處製作；財團法人民間司法改革基金會備份。
